臺灣士林地方法院刑事判決　　　　　　　 95年度訴字第861號
公　訴　人　臺灣士林地方法院檢察署檢察官
被　　　告　丁○○
選任辯護人　鐘律師
上列被告因違反廢棄物清理法案件，經檢察官提起公訴（94年度
偵字第9120號），本院判決如下：
    主  文
丁○○共同未經主管機關許可，提供土地回填廢棄物，累犯，處
有期徒刑貳年，減為有期徒刑壹年。
    事  實
一、丁○○曾於民國85年及90年間因賭博及違反山坡地保育利用
    條例案件，經本院及最高法院分別以85年度易字第1293號及
    90年度臺上字第917 號判決分別判處有期徒刑六月及七月確
    定，嗣經臺灣高等法院以92年度聲字第1066號裁定定其應執
    行刑為有期徒刑一年確定，迄於93年2 月12日縮刑期滿執行
    完畢，猶不知悔改，其明知未經主管機關許可，不得提供土
    地回填廢棄物，且於未領有主管機關所核發許可文件之情形
    下，竟與甲○○（業經臺灣士林地方法院檢察署以94年度偵
    字第9120號為緩起訴處分確定在案）共同基於提供土地以回
    填廢棄物之犯意聯絡，自94年6 月1 日起，以每月租金新臺
    幣（下同）22萬元承租由甲○○向地主張忠男等人所承租之
    位於臺北縣八里鄉○○里○段楓櫃斗湖小段88-18 、88-19
    、88-39 、88-43 、88-45 地號之土地供作回填廢棄物之處
    所，旋自94年6 月底起，以每車收取300 元至500 元不等代
    價之方式，供不知情之貨車司機自臺北縣八里鄉及林口鄉等
    地載運未經分類夾雜廢木材、廢塑膠袋等營建廢棄物與營建
    剩餘土石方之營建混合物至該土地傾倒以回填，共計約400
    至500 車次，嗣94年7 月9 日14時15分許，經臺北縣政府環
    境保護局稽查人員會同員警前往上址進行查緝，當場查獲於
    該址工作之甲○○、不知情之挖土機司機丙○○、己○○及
    不知情之貨車司機戊○○（以上三人業經臺灣士林地方法院
    檢察署以94年度偵字第9120號為不起訴處分確定在案），並
    扣得由丙○○及己○○於現場所操作之非丁○○及甲○○所
    有之挖土機2 部，始查悉上情。
二、案經臺北縣政府警察局蘆洲分局報請臺灣士林地方法院檢察
    署檢察官偵查起訴。
    理  由
一、按被告以外之人於審判外之言詞或書面陳述，除法律有規定
    者外，不得作為證據；又被告以外之人於審判外之陳述，雖
    不符合同法第159 條之1 至第159 條之4 之規定，但經當事
    人於審判程序同意作為證據，法院審酌該言詞陳述或書面陳
    述作成時之情況，認為適當者，亦得為證據；又當事人、代
    理人或辯護人於法院調查證據時，知有第159條第1 項不得
    為證據之情形，而未於言詞辯論終結前聲明異議者，視為有
    前項之同意，刑事訴訟法第159 條第1 項及第159 條之5 分
    別定有明文。查本判決下列所引用之下列各項證據方法之證
    據能力，當事人及辯護人於本院準備程序及審判期日中均未
    予爭執，且迄至言詞辯論終結前亦未再聲明異議，本院審酌
    該等言詞陳述及書面陳述作成時之情況，並無不宜作為證據
    之情事，依刑事訴訟法第159 條之5 之規定，自得作為證據
    ，合先敘明。
二、訊據被告丁○○固不否認有於前揭時地提供土地供他人傾倒
    廢土之事實，惟矢口否認有何違反廢棄物清理法之犯行，辯
    稱：其因上開土地靠中華路處地勢較低，遂填土以利車輛進
    出，並未供人傾倒廢棄物云云，而被告丁○○之辯護人則辯
    稱：上開土地所回填者係營建剩餘土石方，而非營建廢棄物
    云云。經查：
    (一)依行政院86年函釋及內政部訂定之「營建剩餘土石方處理
      方案」規定，營建工程剩餘土石方之種類，包括建築工程
      、公共工程及建築物拆除施工所產生之泥、土、砂、石、
      磚、瓦、混凝土塊等，為有用資源，非屬廢棄物範圍，至
      於因施工所產生之金屬屑、玻璃碎片、廢塑膠、廢木材、
      瀝青塊等廢棄物，則屬營建廢棄物，而營建剩餘土石方與
      營建廢棄物混雜未經分類之營建混合物，於管理上歸屬營
      建廢棄物範疇，此有行政院環境保護署96年5 月23日環署
      廢字第0960033850號函在卷可稽；而上開土地於94年7 月
      9 日為警查獲時確曾發現夾雜有廢木板及廢塑膠等廢棄物
      乙節，業經證人即查獲之臺北縣政府環保局稽查員乙○○
      於本院96年7 月3 日審理時證述在卷，核與證人己○○及
      丙○○於本院96年8 月28日審理中所證述之情節大致相符
      ，並有臺北縣政府環境保護局94年7 月9 日之稽查紀錄及
      現場照片在卷可稽；又系爭土地經檢察官於94年12月12日
      隨機開挖採樣之結果，確有夾雜玻璃碎片及廢塑膠等廢棄
      物之情形，亦有94年12月12日之勘驗筆錄及現場照片在卷
      足憑；又證人己○○於本院96年8 月28日審理中亦證稱：
      其於現場僅撿拾鋼鐵及麻布袋以供己變賣得款，並未從事
      其他分類工作等語，徵諸被告丁○○於同日審理中供稱：
      其僅請證人己○○於現場進行分類事宜等語，參照上開函
      釋之意旨，足見上開土地內所傾倒者確屬未經分類混雜營
      建廢棄物之營建混合物。
    (二)有關營建事業廢棄物之再利用，依據內政部所訂定之「營
      建事業廢棄物再利用管理辦法」及公告之「營建事業廢棄
      物再利用種類及管理方式」，營建混合物如擬進行再利用
      ，應依上開公告「編號八營建混合物」之管理方式規定，
      經由再利用機構進行再利用，且依營建混合物管理方式五
      之規定，經分類作業後，屬營建剩餘土石方部分依營建剩
      餘土石方處理方案處理，屬內政部公告之一般事業廢棄物
      再利用種類部分，依內政部公告之管理方式辦理，至於其
      他非屬營建剩餘土石方，亦非內政部公告可再利用部分，
      應依廢棄物清理法規定清除、處理或再利用，亦經內政部
      營建署於96年5 月11日以營署綜字第0960024135號函覆在
      卷；而本件被告丁○○未經主管機關許可，逕將該等未經
      分類之營建混合物任意傾倒於前開土地內，其所為自難認
      符合再利用之相關規範。
    (三)至被告丁○○雖稱未提供土地供人回填，而係雇工載運自
      己所承包工地之廢土以整地云云，然其於偵審中均未能提
      出相關之廢土來源及運送費用之證明，自難據為有利之認
      定；而被告丁○○於本院96年8 月28日審理中供稱：其就
      前往上開土地倒土者收取每車約300 元至500 元之機械費
      用等語，然其於同日審理中亦自承其以該土地供人倒土係
      為整地之用等語，則傾倒廢土者自無另行支付被告丁○○
      機械費用之理，足見被告丁○○所稱並未提供他人傾倒云
      云，顯不足採。另依94年7 月9 日所拍攝之現場照片觀之
      ，現場確有為數不少之坑洞，參照證人乙○○於本院96年
      7 月3 日審理中所為之證言，各坑洞均有相當之深度及寬
      度，足認被告丁○○於偵審中所稱倒土係為填平凹陷之路
      面乙節，亦不足採信；況證人己○○於96年8 月28日審理
      中證稱：其於現場負責向載運之貨車司機收取單據以供計
      算費用等語，徵諸被告丁○○於同日審理中供稱：收取單
      據係為與工地核對以避免他人至該處傾倒等語，足見被告
      丁○○確係提供前開土地供人傾倒予以回填無訛。
    綜上所述，被告丁○○上開所辯，均屬事後卸責之詞，不足
    採信。本件事證明確，被告丁○○之犯行洵堪認定，應予依
    法論科。
三、按刑法部分條文業於94年1 月7 日修正，並自95年7 月1日
    施行，而同於95年7 月1 日施行之刑法第2 條規定，係關於
    新舊法比較適用之準據法，其本身無關行為可罰性要件之變
    更，故於95年7 月1 日前揭法律修正施行後，如有涉及比較
    新舊法之問題，即應逕依修正後刑法第2 條第1 項規定，為
    「從舊從輕」之比較（最高法院95年度第8 次刑事庭會議決
    議意旨可資參照），查本件被告丁○○之上開行為至遲於94
    年7 月間完成，是本件被告丁○○行為後，法律已有變更；
    而廢棄物清理法第46條法定刑為「一年以上五年以下有期徒
    刑，得併科新臺幣三百萬元以下罰金」，然被告丁○○行為
    時之刑法第33條第5 款規定罰金最低額為銀元一元，且依罰
    金罰鍰提高標準條例第1 條之規定，將上開罰金之原定數額
    最高得提高為十倍，是被告丁○○行為時之所得科處之罰金
    刑，經折算為新臺幣後，最高額為新臺幣三百萬元，最低額
    為新臺幣三元；惟依95年6 月14日增訂公布之刑法施行法第
    1 條之1 規定：「中華民國九十四年一月七日刑法修正施行
    後，刑法分則編所定罰金之貨幣單位為新臺幣；九十四年一
    月七日刑法修正時，刑法分則編未修正之條文定有罰金者，
    自九十四年一月七日刑法修正施行後，就其所定數額提高為
    三十倍。但七十二年六月二十六日至九十四年一月七日新增
    或修正之條文，就其所定數額提高為三倍。」，且依95年7
    月1 日施行之刑法第33條第5 款之規定罰金最低額為新臺幣
    一千元，是被告丁○○上開行為所得科處之罰金刑，最高額
    為新臺幣三百萬元，最低額為新臺幣一千元，經比較修正前
    後規定之結果，應認修正後之法律並非較有利於被告，依修
    正後刑法第2 條第1 項之規定，自應適用行為時之法律即修
    正前之規定論處。另修正前刑法第28條規定為：「二人以上
    共同實施犯罪之行為者，皆為正犯」，而修正後第28條規定
    為：「二人以上共同實行犯罪之行為者，皆為正犯」，揆諸
    本條修正理由，係界定共同正犯參與類型，而將陰謀共同正
    犯及預備共同正犯排除於修正後條文所規定之正犯之外，因
    本案被告丁○○就上開違反廢棄物清理法犯行係實際從事前
    開犯罪構成要件行為之人，不論依修正前或修正後之刑法第
    28條之規定均構成正犯，自無比較新舊法適用之問題。
四、次按，依法律變更之形式觀察，如非全文之新訂或廢止，而
    僅部分條文之條款次加以調整，不影響犯罪構成要件之內涵
    者，尚不屬於刑罰法律之變更，毋需就實質刑罰內容為比較
    ；查被告丁○○行為時廢棄物清理法第46條規定：「有下列
    情形之一者，處一年以上五年以下有期徒刑，得併科新臺幣
    三百萬元以下罰金：一、任意棄置有害事業廢棄物。二、事
    業負責人或相關人員未依本法規定之方式貯存、清除、處理
    或再利用廢棄物，致污染環境。三、未經主管機關許可，提
    供土地回填、堆置廢棄物。四、未依第四十一條第一項規定
    領有廢棄物清除、處理許可文件，從事廢棄物貯存、清除、
    處理，或未依廢棄物清除、處理許可文件內容貯存、清除、
    處理廢棄物。五、執行機關之人員委託未取得許可文件之業
    者，清除、處理一般廢棄物者；或明知受託人非法清除、處
    理而仍委託。六、公民營廢棄物處理機構負責人或相關人員
    、或執行機關之人員未處理廢棄物，開具虛偽證明。無許可
    文件，以經營廢棄物清除、處理為常業者，處三年以上十年
    以下有期徒刑，得併科新臺幣九百萬元以下罰金。」，而95
    年5 月30日修正公布，並自95年7 月1 日施行之廢棄物清理
    法第46條則規定：「有下列情形之一者，處一年以上五年以
    下有期徒刑，得併科新臺幣三百萬元以下罰金：一、任意棄
    置有害事業廢棄物。二、事業負責人或相關人員未依本法規
    定之方式貯存、清除、處理或再利用廢棄物，致污染環境。
    三、未經主管機關許可，提供土地回填、堆置廢棄物。四、
    未依第四十一條第一項規定領有廢棄物清除、處理許可文件
    ，從事廢棄物貯存、清除、處理，或未依廢棄物清除、處理
    許可文件內容貯存、清除、處理廢棄物。五、執行機關之人
    員委託未取得許可文件之業者，清除、處理一般廢棄物者；
    或明知受託人非法清除、處理而仍委託。六、公民營廢棄物
    處理機構負責人或相關人員、或執行機關之人員未處理廢棄
    物，開具虛偽證明。」，足見修正後之廢棄物清理法係配合
    94年1 月17日修正之刑法業已刪除常業犯之規定，而將原第
    46條細分二項之規定，刪除第二項有關常業罪之規定，是除
    常業犯外，僅係項次加以調整，並未影響該條犯罪構成要件
    之內涵，尚不屬於刑罰法律之變更，而無比較新舊法適用之
    問題。
五、核被告丁○○上開所為，係犯廢棄物清理法第46條第3 款之
    未經主管機關許可提供土地回填廢棄物罪。又被告丁○○與
    共犯甲○○間就上開違反廢棄物清理法犯行，有犯意聯絡及
    行為分擔，為共同正犯。又其於上開期間內未經主管機關許
    可，多次提供土地以供回填廢棄物之行為，均係基於單一犯
    意接續為之，所侵害為環境保護之社會法益，應僅論以一罪
    。又被告丁○○曾於85年及90年間因賭博及違反山坡地保育
    利用條例案件，經本院及最高法院分別以85年度易字第1293
    號及90年度臺上字第917 號判決分別判處有期徒刑六月及七
    月確定，嗣經臺灣高等法院以92年度聲字第1066號裁定定其
    應執行刑為有期徒刑一年確定，迄於93年2 月12日縮刑期滿
    執行完畢，此有臺灣高等法院被告前案紀錄表在卷可參，其
    前曾受有期徒刑之執行完畢，於五年以內故意再犯本件最重
    本刑為有期徒刑以上之罪，經比較修正前後規定之結果，不
    論依修正前之刑法第47條或修正後之刑法第47條第1 項之規
    定均構成累犯，自無比較新舊法適用之問題，而應適用裁判
    時之法律即刑法第47條第1 項之規定論以累犯，並加重其刑
    。爰審酌被告丁○○未經主管機關許可，竟提供土地以回填
    廢棄物，影響環境之維護，復於犯後猶狡詞卸責，及其品行
    、犯罪之動機、目的、手段、所生危害、所得利益及犯罪後
    態度等一切情狀，量處如主文所示之刑。又被告丁○○所為
    本件之違反廢棄物清理法犯行，其犯罪時間係在民國96 年4
    月24日以前，應依中華民國96年罪犯減刑條例第2 條第1 項
    第3 款之規定，減其宣告刑二分之一，而諭知如主文所示之
    減得之刑。
六、扣案之挖土機2 部，雖係供犯罪所用之物，然依卷內現存證
    據，尚無從認定為被告丁○○或共犯甲○○所有之物，爰不
    另為沒收之諭知。
據上論斷，應依刑事訴訟法第299條第1項前段，廢棄物清理法第
46條第3 款，刑法第11條前段、第2 條第1 項、第28條、第47條
第1 項，中華民國96年罪犯減刑條例第2 條第1 項第3 款、第7
條，判決如主文。
本案經檢察官鄭富城到庭執行職務
中　　華　　民　　國　　96　　年　　11　　月　　23　　日
                  刑事第五庭審判長法  官  李育仁
                                  法  官  黃潔茹
                                  法  官  黃雅君
以上正本證明與原本無異。
如不服本判決應於判決送達後10日內向本院提出上訴狀，其未敘
述上訴之理由者並得於提起上訴後20日內向本院補提理由書 (均
須按他造當事人之人數附繕本)。
                                  書記官  彭莉婷
中　　華　　民　　國　　96　　年　　11　　月　　29　　日
附錄本案論罪科刑法條：
廢棄物清理法第46條第3款
有下列情形之一者，處 1 年以上 5 年以下有期徒刑，得併科新
臺幣 3 百萬元以下罰金：
一、任意棄置有害事業廢棄物。
二、事業負責人或相關人員未依本法規定之方式貯存、清除、處
    理或再利用廢棄物，致污染環境。
三、未經主管機關許可，提供土地回填、堆置廢棄物。
四、未依第41條第1 項規定領有廢棄物清除、處理許可文件，從
    事廢棄物貯存、清除、處理，或未依廢棄物清除、處理許可
    文件內容貯存、清除、處理廢棄物。
五、執行機關之人員委託未取得許可文件之業者，清除、處理一
    般廢棄物者；或明知受託人非法清除、處理而仍委託。
六、公民營廢棄物處理機構負責人或相關人員、或執行機關之人
    員未處理廢棄物，開具虛偽證明。
